臺灣高雄地方法院民事裁定
108年度消債更字第57號
聲  請  人  聶淑虹  
0000000000000000

代  理  人  呂姿慧律師
上列聲請人因消費者債務清理事件聲請更生，本院裁定如下：
    主  文
聲請人聶淑虹自中華民國一百零八年七月二日下午四時起開始更
生程序。
命司法事務官進行本件更生程序。
    理  由
一、聲請意旨略以：伊無力清償債務，曾請求前置協商成立，然
    所領補助款減少，現已超出聲請人所能負荷，雖勉為持續繳
    納協商金額，卻隨時有毀諾之風險，實有不可歸責於己之事
    由致不能履行，爰聲請准予更生等語。
二、按債務人不能清償債務或有不能清償之虞者，得依本條例所
    定更生或清算程序，清理其債務。債務人無擔保或無優先權
    之債務總額未逾新臺幣（下同）1,200 萬元者，於法院裁定
    開始清算程序或宣告破產前，得向法院聲請更生。法院開始
    更生程序之裁定，應載明其年、月、日、時，並即時發生效
    力。法院裁定開始更生或清算程序後，得命司法事務官進行
    更生或清算程序，必要時得選任律師、會計師或其他適當之
    自然人或法人一人為監督人或管理人。消費者債務清理條例
    （下稱本條例）第3 條、第42條第1 項、第45條第1 項及第
    16條第1 項分別定有明文。
三、經查：
㈠、聲請人曾請求前置協商債務方案成立，原約定自民國100年6
    月起，分72期，利率0％，第1至71期每月清償新臺幣（下同
    ）5,000元，第72期償還1,111,257元，嗣自106年6月2日變
    更還款條件，自106年6月起，分180期，利率0％，每月清償6
    ,146元，此有聯邦銀行陳報狀（卷第71至90頁）、前置協商
    機制協議書（卷第12至14頁）可參。觀諸聲請人因中度障礙
    而無業，自108年1月起改列第三類低收入戶，每年領取春節
    慰問金2,000元、三節生活補助每節2,073元，每月領取身障
    補助8,499元、勞保老年年金4,364元，扣除108年度個人不
    含房屋支出之最低生活必需（詳如下述）11,890元，確已無
    法負擔每月6,146元之還款金額，應可認定聲請人之收入無
    法支應生活開銷及協商款項，致繼續履行上述協商確有困難
    ，則聲請人主張即非全然不可採。是聲請人所稱確有不可歸
    責於己之事由，致不能履行原協商條件，揆諸前開論述，自
    應屬不可歸責於己之事由，是聲請人主張其於與債權銀行達
    成前開協商結論後，已因不可歸責於己之事由致履行顯有重
    大困難，尚屬可信。
㈡、聲請人於105年度至107年度均無申報所得，名下無財產，有
    富邦人壽保單解約金7,471元、新光人壽保單解約金727,450
    元（前於105年10月16日、108年2月9日各領取2,303元、315
    元生存保險金，另被保險人蔡怡樂亦曾於107年2月6日領取
    生存保險金69,179元）；又聲請人罹鬱症，屬中度障礙，現
    無業，自105年10月起每月領取勞保老年年金4,364元，另於
    105年11月起至107年12月為第二類低收入戶，每年領取春節
    慰問金2,000元，每月領取家庭生活補助6,115元、身障補助
    8,499元，自108年1月起改列第三類低收入戶，每年領取春
    節慰問金2,000元、三節生活補助每節2,073元，每月領取身
    障補助8,499元，成年子女未給付扶養費等情，有財政部高
    雄國稅局105年至106年綜合所得稅各類所得資料清單及財產
    歸屬資料清單（卷第8至9頁）、107年稅務電子閘門財產所
    得調件明細表（卷第133頁）、財產及收入狀況說明書（卷
    第3頁）、債權人清冊（卷第4頁）、戶籍謄本（卷第35頁）
    、勞工保險被保險人投保資料表（卷第10頁）、個人商業保
    險查詢結果表（卷第92頁）、財團法人金融聯合徵信中心前
    置協商專用債權人清冊（卷第6至7頁）、信用報告（卷第33
    至34頁）、身障證明（卷第15頁）、苓雅區公所低收入戶證
    明書（卷第17頁）、勞動部勞工保險局函（卷第29頁）、高
    雄市政府社會局函（卷第70頁）、勞動部勞動力發展署高屏
    澎東分署函（卷第69頁）、凱旋醫院診斷書（卷第106頁）
    、存簿（卷第36至59頁、第64至68頁）、新光人壽保險股份
    有限公司陳報狀（卷第107至111頁）、富邦人壽保險股份有
    限公司陳報狀（卷第130至131頁）等附卷可證。則在別無其
    他資料可認聲請人有其他收入之情形下，以其每月領取之補
    助、年金共計13,548元（計算式：2,000÷12＋2,073×3÷12＋8,
    499＋4,364＝13,548）核算現在償債能力之基礎，堪認妥適。
㈢、關於聲請人個人日常必要支出部分，按債務人必要生活費用
    ，以最近一年衛生福利部或直轄市政府所公告當地區每人每
    月最低生活費一點二倍定之，本條例第64條之2第1項定有明
    文。本院參酌衛福部社會司所公告108年度高雄市最低生活
    費標準為13,099元，則聲請人每月最低生活所必需除有特殊
    情形並有證據證明者外，自宜以此之1.2倍即15,719元為度
    ，始得認係必要支出。又聲請人陳稱於長子所有房屋居住，
    客觀上無房屋費用支出，故於計算聲請人個人每月必要生活
    費時，即應自前開已包括聲請人居住費用在內之每月最低生
    活費用中，扣除相當於房租支出所佔比例（大約為24.36％）
    。依此計算結果，聲請人每月之必要生活費應以11,890元為
    準【計算式：15,719－（15,719×24.36%）＝11,890】。聲請
    人主張每月必要支出約11,749元，低於本院計算之基準，尚
    屬合理。
㈣、綜上所述，聲請人每月平均收入為13,548元，扣除必要生活
    費11,749元後，剩餘1,799元。而聲請人目前負債總額為971
    ,479元（卷第115至129頁，包括：元大銀行、聯邦銀行、遠
    東銀行、玉山銀行、日盛銀行），扣除富邦人壽、新光人壽
    保單解約金共計734,921元後，以上開餘額按月攤還結果，
    至少約需11年【計算式：（971,479－734,921）÷1,799÷12＝1
    1】始能清償完畢。堪認聲請人有不能清償債務之情事。此
    外，聲請人無擔保或無優先權之債務總額未逾1,200萬元，
    且無本條例第6條第3項、第8條或第46條各款所定駁回更生
    聲請之事由存在。則聲請人聲請更生為有理由，應予准許，
    爰命司法事務官進行本件更生程序。
四、依本條例第11條第1 項、第45條第1 項、第16條第1 項，裁
    定如主文。
中　　華　　民　　國　 108　　年　　7 　　月　　2 　　日
              　　民事庭　　法　　　官　沈建興
以上正本係照原本作成。
本裁定不得抗告。
中　　華　　民　　國　 108　　年　　7 　　月　　2 　　日
  　                        書記官　胡美儀